臺灣臺北地方法院民事判決　　　　　　　　　　　　九十二年度簡上字第五七０號
　　上　訴　人　乙○○
　　被上訴人　　甲○○
　　訴訟代理人　盧國勳律師
　　複代理人　　蕭銘毅律師
當事人間債務人異議之訴事件，上訴人對於中華民國九十二年七月十五日本院台北簡
易庭九十二年度北簡字第七七八六號第一審判決提起上訴，本院於九十三年一月九日
言詞辯論終結，判決如下：
    主  文
上訴駁回。
第二審訴訟費用由上訴人負擔。
    事  實
甲、上訴人方面：
壹、聲明：
一、原判決廢棄。
二、撤銷本院九十年度執玄字第一七六九三號及臺灣雲林地方法院（下稱雲林地院）
    八十九年度雲院任民執全助字第三九號強制執行事件。
三、被上訴人應再給付上訴人新台幣（下同）十五萬八千八百五十七元。
貳、陳述：除與原判決所載相同者，予以引用外，補稱：
一、系爭債務已完全清償，是依本件執行名義所為之執行程序即本院九十年度執字第
    一七六九三號及雲林地院八十九年度執全字第三十九號強制執行事件，均應予以
    撤銷，且上訴人溢領執行款十五萬八千八百五十七元，亦應依不當得利之法律關
    係退還予上訴人。
二、上訴人已於民國八十九年二月十五日返還被上訴人現金五萬元，九十年間分別匯
    款共二十七萬元；而銀行扣款三萬四千九百八十三元，股票拍賣得款二萬七千三
    百二十五元及扣薪一百四十三萬六千二百一十一元，共清償被上訴人一百八十一
    萬八千五百一十九元；然若以執行名義一百萬元本金及年利率百分之十二計算利
    息至九十二年，其清償明細如附件一所載，債權總額應為一百六十三萬五千八百
    八十五元，則上訴人已多清償被上訴人十八萬六千八百二十三元。又因被上訴人
    依法院執行令向上訴人為薪資之扣款償還債務，故自八十五年九月十五日起每月
    十五日上訴人之薪資均被扣薪二萬七千九百六十六元，自扣押時起上訴人即生損
    害，而應視為清償，被上訴人稱僅扣押未受償之說法，與事實不符。因此，若法
    院於九十三年二月十四日以前判決，則被上訴人將多受償十八萬六千八百二十三
    元。綜上所述，上訴人已清償借款，惟被上訴人仍依台北地方法院九十年度執玄
    字第一七六九三號及雲林地院八十九年度執全助字第三九號，強制執行上訴人之
    財產及對上訴人之薪資扣款，侵害上訴人之權利，故依強制執行法第十四條請求
    法院撤銷上述執行事件，及被上訴人返還十五萬八千八百五十七元之不當得利。
參、證據：援用原審之立證方法。
乙、被上訴人方面：
壹、聲明：上訴駁回。
貳、陳述：除與原判決所載相同者，予以引用外，補稱：
一、上訴人主張：實際債權額為六十五萬元及大台北股票十張之價額，利息則以年利
    率百分之三或百分之五計算云云，均非事實，縱然屬實，其主張之事由係發生於
    本件執行名義，即本院八十九年促字第二九九八四號支付命令確定前，依強制執
    行法第十四條之規定，上訴人提起本件異議之訴自非合法。
二、又上訴人主張本件債務已全數清償云云，被上訴人亦否認之，上訴人迄今亦未舉
    證以明，其主張即不足採。被上訴人所有受償明細詳如附件二所示，迄九十三年
    一月九日止，被上訴人尚未受償之債權金額為二十七萬零五百八十五元，上訴人
    主張其已全數清償完畢自應舉證證明之。
參、證據：援用原審之立證方法。
丙、本院依職權調閱本院九十年度執字第一七六九三號卷宗。
    理  由
一、本件上訴人起訴主張被上訴人以本院八十九年度促字第二九九八四號支付命令聲
    請本院執行處以九十年度執字第一七六九三號及雲林地院八十九年執全助字第三
    十九號強制執行事件執行被上訴人之財產，請求上訴人給付一百萬元及自民國八
    十五年一月二日起至清償日止，按年息百分之十二計算之利息。惟實際借款金額
    即債權本金僅六十五萬元，及按年息百分之五計算之利息，上訴人早已清償完畢
    ；且縱依執行名義所載金額計算，迄今上訴人已清償一百八十一萬八千五百一十
    九元，亦已清償完畢，被上訴人尚溢領十八萬六千八百二十三元等情，爰依強制
    執行法第十四條及不當得利之法則，求為撤銷本院九十年度執玄字第一七六九三
    號及台灣雲林地方法院八十九年度執全助字第三十九號強制執行事件，及命被上
    訴人返還十五萬八千八百五十七元之判決。被上訴人則以：系爭債權原本並非六
    十五萬元，又縱係六十五萬元，此事由亦為發生於執行名義確定前之事由，不得
    以此提起債務人異議之訴。且至九十三年一月九日言詞辯論終結之日為止，被上
    訴人全部受償情形如附件二所載，扣除執行費用、利息，尚未受償之債權本金為
    二十七萬零五百八十五元，上訴人主張其已全數清償完畢。與事實不符等語資為
    抗辯。
二、上訴人主張被上訴人以本院八十九年促字第二九九八四號支付命令聲請本院民事
    執行處以九十年度執字第一七六九三號強制執行事件執行被上訴人之財產，請求
    上訴人給付一百萬元及自民國八十五年一月二日起至清償日止，按年息百分之十
    二元計算之利息，本院執行處即依被上訴人聲請執行上訴人在大台北區瓦斯股份
    有限公司之薪資債權、存款債權及拍賣上訴人所有之股票，並於九十年八月二十
    七日發給收取令，准許被上訴人收取上訴人之存款債權共三萬四千九百八十三元
    ；同年十月二十四日將上訴人之薪資債權在執行命令範圍內，移轉予被上訴人，
    該移轉令於九十年十月三十日送達上訴人生效，至今被上訴人依該移轉領於每月
    受償上訴人薪資之三分之一二萬七千九百六十六元；同年十一月二十二日發給股
    票拍賣款二萬七千三百二十五元等情，為被上訴人所不爭，並經本院依職權調取
    前揭執行卷查閱無誤，而堪信實。上訴人雖主張實際之借款債權應僅六十五萬元
    ，利息應依百分三或五計算，故本件債務已清償云云，惟為被上訴人否認之，且
    查其主張縱屬真實，亦係執行名義成立前所得抗辯之事由，上訴人未於接獲前揭
    支付命令後之二十日內提出異議，依民事訴訟法第五百二十一條之規定，該支付
    命令即與確定判決有同一效力，就該借款債權已發生既判力，上訴人及本院均應
    受拘束，故上訴人不得再就借款之金額及利息予以爭執，本院亦不得為相反之認
    定。是上訴人所主張系爭借款債權之本金應以六十五萬元為準云云，即不可取。
三、上訴人復主張縱系爭債權依前揭支付命令所載內容計算，連同執行金額在內，其
    亦已清償完畢，被上訴人且溢領十八萬六千八百二十三元云云，惟亦為被上訴人
    所否認，並將受償情形詳列如附件二所示。經查，依被上訴人所提如附件二之清
    償計算書所載，被上訴人至九十二年十一月十五日受償總額僅為一百五十七萬零
    九百五十九元，上訴人主張其已清償一百八十一萬八千五百一十九元，自應另行
    舉證以實其說。又按所謂清償，依民法第三百零九條之規定，自以債務人向債權
    人為清償，且經其受領時，債之關係始為消滅。上訴人雖云本院八十九年執全字
    第二一八九號假扣押強制執行程序，係自八十九年九月間起執行扣押其在大台北
    區瓦斯股份有限公司之薪資債權，故應自扣押時起即生清償之效力，惟查扣押並
    不發生受領效力，故依前揭規定，上訴人上開所云，即非可取。是被上訴人於附
    件二之債權計算書中，以該部分扣押薪資四十七萬八千七百三十八元實際收取之
    九十年十月三十日為清償日計算債權餘額，應屬可取。而依被上訴人計算結果，
    截至九十三年一月九日本件言詞辯論終結之日為止，其執行債權尚有二十七萬零
    五百八十五元尚未清償，且尚未扣除執行費用七千八百九十五元。上訴人雖主張
    應依附件一所載之債權計算書為準，認定其已全部清償完畢，惟上開關於四十七
    萬八千七百三十八元實際收取之時間，既已有與事實不符之情形，其就此所為之
    計算式，即難憑取。此外，上訴人復不能舉證證明附件二之計算書有何錯誤之處
    ，則自難認上訴人已清償完畢系爭債務。是本件執行名義所載之債權既未全部清
    償，即無消滅或妨礙債權人請求之事由發生，上訴人依強制執行法第十四條第一
    項前段之規定，提起債務人異議之訴，自屬無據。
四、從而，上訴人本於強制執行法第十四條之規定，請求撤銷被上訴人聲請之前揭強
    制執行程序，並依不當得利之法則，請求被上訴人返還十五萬八千八百五十七元
    ，均屬無據，不應准許。則原審所為上訴人敗訴之判決，並無不合。上訴意旨指
    摘原判決不當，求予廢棄改判，為無理由。
五、至兩造其餘攻擊防禦方法及未經援用之證據，經本院審酌後，認均不足以影響本
    判決之結果，爰不一一再予論述，附此敘明。
六、據上論結，本件上訴為無理由，依民事訴訟法第四百三十六條之一第三項、第四
    百四十九條第一項、第七十八條，判決如主文。
中　　　華　　　民　　　國　　九十三　　年　　　一　　　月　　三十  　　日
                                      民事第一庭審判長法  官 謝碧莉
                                                      法  官 蔡惠如
                                                      法  官 王貞秀
右正本係照原本作成
本件不得上訴
中　　　華　　　民　　　國　　九十三　　年　　　一　　　月　　三十  　　日
                                                      書記官 劉寶鈴
